【裁判字號】    94,訴,3814
【裁判日期】    950113
【裁判案由】    違反槍砲彈藥刀械管制條例等
【裁判全文】
臺灣臺中地方法院刑事判決              94年度訴字第3814號
公  訴  人  臺灣臺中地方法院檢察署檢察官
被      告  丁○○
                      號
                    （現在臺灣臺中監獄執行中）
指定辯護人  本院公設辯護人  丙○○
上列被告因違反槍砲彈藥刀械管制條例等案件，經檢察官提起公
訴（九十四年度偵字第一五一一二號、第一六一四一號、第一七
七一一號、第一八五三０號、九十四年度偵緝字第一四一一號、
九十四年度毒偵字第六０三一號），本院判決如下：
    主    文
丁○○未經許可，製造子彈，累犯，處有期徒刑壹年肆月，併科
罰金新臺幣肆萬元，罰金如易服勞役，以參佰元即新臺幣玖佰元
折算壹日，扣案之子彈貳顆沒收。又未經許可，寄藏可發射子彈
具有殺傷力之槍枝，累犯，處有期徒刑參年捌月，併科罰金新臺
幣壹拾柒萬元，如易服勞役，以罰金總額與陸個月之日數比例折
算，扣案之改造手槍壹支（槍枝管制編號0000000000
號）及子彈貳顆均沒收。又共同意圖為自己不法之所有，而搶奪
他人之動產，累犯，處有期徒刑玖月，扣案之現金新臺幣伍佰元
沒收。應執行有期徒刑伍年柒月，併科罰金新臺幣貳拾萬元，罰
金如易服勞役，以罰金總額與陸個月之日數比例折算，扣案之改
造手槍壹支（槍枝管制編號0000000000號）及子彈肆
顆、現金新臺幣伍佰元均沒收。
    犯罪事實
一、丁○○前曾於民國八十四年間，因恐嚇、搶奪等案件，經法
    院判處有期徒刑三年八月、一年八月，定應執行刑有期徒刑
    五年二月確定，於八十六年八月二十九日假釋出獄，交付保
    護管束，保護管束期間於八十九年六月二十一日期滿未經撤
    銷視為執行完畢。復於九十一年間因施用毒品案件，經法院
    判處有期徒刑五月確定，於九十三年五月五日執行完畢，翌
    日出獄。
二、詎丁○○仍不知悔改，於九十一年九月間某日，在臺中市○○路「華山玩具模型店」，以新臺幣（下同）八千元之代價
    ，購買不具殺傷力之玩具子彈三顆及不詳品名之子彈主要組
    成零件即火藥後，竟基於未經許可，製造子彈之犯意，於同
    年十月中旬某日時，在其位於臺中縣大里市○○路○段祥興
    二巷二十八弄三十號住處，接續將玩具子彈拆解後，裝填上
    開火藥入彈殼，再組裝鋼珠作為彈頭之方式，製成具有殺傷
    力之直徑６ｍｍ鋼珠彈頭子彈三顆。嗣於九十一年十二月二
    日二十三時五十分許，經警持搜索票前往其上開住處搜索，
    當場在一樓客廳電視櫃上查獲上開子彈三顆（其中一顆業經
    擊解射擊完畢）。
三、丁○○之友人甲○○（業經檢察官以九十四年度偵字第一五
    一一二號提起公訴）因持有仿ＢＥＲＥＴＴＡ廠９２ＦＳ型
    半自動手槍製造之玩具手槍換裝土造金屬槍管改造之改造手
    槍一支（槍枝管制編號0000000000號）及具有殺
    傷力之子彈十二顆，而其本身因過失致人於死案件，即將入
    獄服刑，遂於九十四年三月十五日十五時許，前往丁○○位
    於臺中縣大里市○○路○段祥興二巷二十八弄三十號住處，
    委託丁○○代為保管。丁○○基於朋友情誼，遂另行基於未
    經許可，寄藏可發射子彈具有殺傷力之槍枝之犯意，允諾代
    為保管上開槍彈，並寄藏於其上開住處。丁○○並於九十四
    年四月四日十六時許，持上開改造手槍及子彈前往臺中縣大
    里市旱溪「水鳥公園」試射二顆子彈。嗣於九十四年八月一
    日十九時三十分許，經警持搜索票前往其上開住處搜索，當
    場在一樓大廳沙發上查獲上開改造手槍一支（彈匣內已有四
    顆子彈，一顆已上膛）、在一樓大廳茶几上查獲子彈六顆。
    上開十顆子彈中之二顆為制式子彈，另五顆為土造子彈，經
    實際試射可擊發，均具有殺傷力（另一顆為金屬彈殼，另二
    顆不具殺傷力，該五顆土造子彈業經擊解射擊完畢）。
四、丁○○另與戊○○（本院另行審結）共同基於意圖為自己不
    法所有之犯意聯絡，於九十四年十月四日十一時十五分許，
    行經臺中縣大肚鄉○○路十九號前，由丁○○騎乘戊○○獨
    自於前晚所竊得之車牌號碼ＮＢＱ─九六二號機車乙輛（竊
    車時丁○○並不知情），後搭載戊○○，戊○○佯藉問路之
    機會，徒手拉扯搶奪乙○○所有之金項鍊一條得手，並隨即
    持往臺中縣龍井鄉○○路五十三之七號「雙美珠寶銀樓」變
    賣五千二百元，二人除將變賣所得四千元購買毒品共同施用
    外，另七百元供飲食花費，剩餘五百元則在戊○○位於臺中
    縣大肚鄉○○路一六四巷一弄一一六號處起獲，併予扣案。
五、案經臺中縣警察局霧峰分局、烏日分局報請臺灣臺中地方法
    院檢察署檢察官偵查起訴。
    理    由
一、訊據被告丁○○對於上開犯罪事實均坦承不諱。
  (一)其於犯罪事實二、遭警查獲時所扣得之子彈三顆，經送鑑定
    結果，認均係由玩具金屬彈殼加裝直徑６ｍｍ之鋼珠改造而
    成之改造子彈，採樣一顆試射，可擊發，認具殺傷力等情，
    有內政部警政署刑事警察局九十一年十二月十三日刑鑑字第
    ０九一０三二九七四０號槍彈鑑定書一份及照片三幀在卷可
    徵。復有警員製作之職務報告書一份、搜索照片五幀、現場
    圖一份存卷可按。
  (二)其於犯罪事實三、遭警查獲時所扣得之改造手槍（槍枝管制
    編號槍枝管制編號0000000000號）一支及子彈十
    顆，經送鑑定結果，認該改造手槍一支係仿ＢＥＲＥＴＴＡ
    廠９２ＦＳ型半自動手槍製造之玩具手槍換裝土造金屬槍管
    改造之改造手槍，機械性能良好，可擊發適用子彈，認具殺
    傷力；另十顆子彈，(1)一顆認係玩具金屬彈殼，(2)一顆認係
    由玩具金屬彈殼加裝直徑６ｍｍ鋼珠而成之改造子彈，經實
    際試射，無法擊發，認不具殺傷力，(3)六顆認均係土造子彈
    （具直徑９．０ｍｍ金屬彈頭），經取樣二顆試射，一顆可
    擊發，認具殺傷力，一顆無法擊發，認不具殺傷力，(4)二顆
    認均係口徑９ｍｍ制式子彈，認均具殺傷力等節，亦有內政
    部警政署刑事警察局九十四年八月十八日刑鑑字第０九四０
    一二二四０五號槍彈鑑定書一份及照片六幀附卷可稽；經本
    院囑託該局就(3)未試射之四顆土造子彈實際試射結果，認均
    可擊發，認均具殺傷力等情，亦有該局九十四年十二月二十
    二日刑鑑字第０九四０一九二八五二號函文一份在卷可按，
    足見犯罪事實三、所扣得之改造手槍一支及子彈七顆均具有
    殺傷力無誤。
  (三)其於犯罪事實四、所犯搶奪犯行，業經被害人乙○○於警詢
    時陳述明確，核與共同被告戊○○於警、偵訊及本院訊問、
    行準備程序時供述情節大致相符，並經證人即「雙美珠寶銀
    樓」職員黃靜雯於警詢時陳稱共同被告戊○○確實與另名男
    子共同拿金項鍊一條持往該店內變賣五千二百元一情屬實，
    復提出保管條一份、金飾買入登記簿一份為據，且自共同被
    告戊○○處起獲變賣所得餘款五百元併予扣案可證。
  (四)足見被告前開自白確與事實相符，堪予採信。本件事證業臻
    明確，被告犯行至堪認定。
二、核被告所為，係違反槍砲彈藥刀械管制條例第八條第四項之
    未經許可，寄藏可發射子彈具有殺傷力之槍枝罪、同條例第
    十二條第一項之未經許可，製造子彈罪、同條第四項之未經
    許可，持有子彈罪，及刑法第三百二十五條第一項之搶奪罪
    。被告於如犯罪事實二、購買不詳品名火藥之持有子彈主要
    組成零件乃事後未經許可，製造子彈之階段行為；又於如犯
    罪事實三、所述自甲○○處收受該槍彈寄藏後之持有槍彈行
    為，應為寄藏行為所吸收；以上均不另論罪。被告就搶奪部
    分與共同被告戊○○彼此間有犯意聯絡及行為分擔，為共同
    正犯。被告同時持有犯罪事實三、所示槍彈，為一行為觸犯
    數罪名，為想像競合犯，依刑法第五十五條規定從一重之未
    經許可，持有可發射子彈具有殺傷力之槍枝罪處斷。至其所
    犯前開三罪，犯意個別，行為互異，應予分論併罰。末查，
    被告前曾於八十四年間，因恐嚇、搶奪等案件，經法院判處
    有期徒刑三年八月、一年八月，定應執行刑有期徒刑五年二
    月確定，於八十六年八月二十九日假釋出獄，交付保護管束
    ，保護管束期間於八十九年六月二十一日期滿未經撤銷視為
    執行完畢；復於九十一年間因施用毒品案件，經法院判處有
    期徒刑五月確定，於九十三年五月五日執行完畢，翌日出獄
    等節，有臺灣高等法院被告前案紀錄表一紙在卷可徵，其於
    前開恐嚇、搶奪案八十九年六月二十一日執行完畢後五年內
    ，再犯如犯罪事實二、所述有期徒刑以上之罪，於前開毒品
    案九十三年五月五日執行完畢後五年內，再犯如犯罪事實三
    、四所述有期徒刑以上之罪，以上三罪均為累犯，均依刑法
    第四十七條規定加重其刑。又槍砲彈藥刀械管制條例第十八
    條第一項係規定自首之情形，並依其是否已將槍械、彈藥移
    轉他人持有，而分別規定：未經移轉持有者，應報繳其持有
    之全部槍械、彈藥；已移轉持有者，應據實供述全部槍械、
    彈藥之來源或去向，並因而查獲，始能減免其刑。第四項係
    規定自白之情形，必須於偵查或審判中自白，並供述全部槍
    械、彈藥之來源及去向，因而查獲或因而防止重大危害治安
    事件之發生者，始能減免其刑。第四項既謂「並」供述全部
    槍砲、彈藥、刀械之來源「及」「去向」，自係指已將槍械
    、彈藥移轉與他人持有之情形而言，不包括仍為自己持有之
    情形在內，此觀同條第一項後段係指已移轉他人持有之情形
    始有「去向」可明（最高法院迭著有九十年度臺上字第三五
    六一號、第六五四九號判決意旨可資參照）。本案被告雖供
    出如犯罪事實三、所述槍彈來源係來自於甲○○之委託保管
    ，甲○○並因而遭警方調查詢問而查獲（嗣並經檢察官提起
    公訴），然本案扣案之槍彈係在被告住處查獲，而為被告所
    持有，並非移轉予他人持有，揆諸前開法律規定及判決意旨
    ，仍認被告供出甲○○乙情，自與法律所定「減輕或免除其
    刑」規定之要件不符，自無該條項之適用，附此敘明。爰審
    酌被告前已有恐嚇、搶奪、毒品等犯行，素行不佳，此次進
    而改造子彈、寄藏槍彈，並於光天化日之下持槍前往「水鳥
    公園」之公共場所試射子彈二顆，有害於人民居家安全及社
    會治安，復為購毒所需，竟起意行搶手無縛雞之力之被害女
    性，惟被告於犯後均直承犯行無誤，態度尚稱良好，並業已
    賠償搶奪案被害人乙○○之部分損失等一切情狀，分別量處
    如主文所示之刑，並就罰金刑部分諭知易服勞役之折算標準
    ，及定應執行之刑及就罰金刑部分諭知易服勞役之折算標準
    。扣案之改造手槍（槍枝管制編號0000000000號
    ）一支及子彈四顆，均係違禁物，均依刑法第三十八條第一
    項第一款規定宣告沒收，其餘業經擊解試射之子彈六顆，已
    失子彈之性質，與另扣得之彈殼、不具殺傷力之子彈各一顆
    ，均不予宣告沒收。另扣案之現款五百元，為被告與共同被
    告戊○○共同行搶變賣所得，為其二人所有因犯罪所得之物
    ，業據被告及戊○○於本院行準備程序、審理時供明在卷，
    依刑法第三十八條第一項第三款規定宣告沒收。
據上論斷，應依刑事訴訟法第二百九十九條第一項前段，槍砲彈
藥刀械管制條例第八條第四項、第十二條第一項、第四項，刑法
第十一條前段、第二十八條、第三百二十五條第一項、第五十五
條、第四十七條、第四十二條第二項、第三項、第五十一條第五
款、第七款、第三十八條第一項第一款、第三款，罰金罰鍰提高
標準條例第一條前段、第二條，判決如主文。
中    華    民    國    95    年    1    月     13    日
                  刑事第三庭    審判長法  官  張靜琪
                                      法  官  吳進發
                                      法  官  賴妙雲
上正本證明與原本無異。
如不服本判決，應於送達後十日內向本院提出上訴狀（須附繕
本），上訴於台灣高等法院台中分院。
                                      書記官  孫曉鳳
中    華    民    國    95    年    1    月     13    日
附錄論罪科刑法條
槍砲彈藥刀械管制條例第八條第四項、第十二條第一項、第四項
第  8 條    未經許可，製造、販賣或運輸鋼筆槍、瓦斯槍、麻
            醉槍、獵槍、空氣槍或第四條第一項第一款所定其
            他可發射金屬或子彈具有殺傷力之各式槍砲者，處
            無期徒刑或五年以上有期徒刑，併科新臺幣一千萬
            元以下罰金。
            未經許可，轉讓、出租或出借前項所列槍枝者，處
            五年以上有期徒刑，併科新臺幣一千萬元以下罰金
            。
            意圖供自己或他人犯罪之用，而犯前二項之罪者，
            處無期徒刑或七年以上有期徒刑，併科新臺幣一千
            萬元以下罰金。
            未經許可，持有、寄藏或意圖販賣而陳列第一項所
            列槍枝者，處三年以上十年以下有期徒刑，併科新
            臺幣七百萬元以下罰金。
            第一項至第三項之未遂犯罰之。
第 12 條    未經許可，製造、販賣或運輸子彈者，處一年以上
            七年以下有期徒刑，併科新台幣五百萬元以下罰金
            。
            未經許可，轉讓、出租或出借子彈者，處六月以上
            五年以下有期徒刑，併科新台幣三百萬元以下罰金
            。
            意圖供自己或他人犯罪之用，而犯前二項之罪者，
            處三年以上十年以下有期徒刑，併科新台幣七百萬
            元以下罰金。
            未經許可，持有、寄藏或意圖販賣而陳列子彈者，
            處五年以下有期徒刑，併科新台幣三百萬元以下罰
            金。
            第一項至第三項之未遂犯罰之。
刑法第三百二十五條第一項
第  325 條  (普通搶奪罪)
            意圖為自己或第三人不法之所有，而搶奪他人之動
            產者，處六月以上五年以下有期徒刑。
            因而致人於死者，處無期徒刑或七年以上有期徒刑
            ，致重傷者，處三年以上十年以下有期徒刑。
            第一項之未遂犯罰之。


司法院資訊處製作；財團法人民間司法改革基金會備份。
